【裁判字號】    99,台上,4019
【裁判日期】    990624
【裁判案由】    違反兒童及少年性交易防制條例
【裁判全文】
最高法院刑事判決            九十九年度台上字第四０一九號
上  訴  人  乙○○
            甲○○
共      同
選任辯護人  林武順律師
上列上訴人等因違反兒童及少年性交易防制條例案件，不服台灣
高等法院花蓮分院中華民國九十七年十二月十八日第二審更審判
決（九十七年度上更(一)字第八一號，起訴案號：台灣花蓮地方法
院檢察署九十二年度偵字第一一四二號），提起上訴，本院判決
如下：
    主  文
上訴駁回。
    理  由
按刑事訴訟法第三百七十七條規定：上訴於第三審法院，非以判
決違背法令為理由不得為之；是提起第三審上訴，應以原判決違
背法令為理由，係屬法定要件。如果上訴理由書狀並未依據卷內
訴訟資料具體指摘原判決不適用何種法則或如何適用不當；或所
指摘原判決違法情事，顯與法律規定得為第三審上訴理由之違法
情形不相適合；均應認其上訴為違背法律上之程式，予以駁回。
本件原判決撤銷第一審之科刑判決，改判依修正前刑法連續犯、
想像競合犯之規定，從一重分別論處上訴人乙○○、甲○○共同
連續意圖營利，而容留使未滿十八歲之人為性交易罪刑（均處有
期徒刑三年六月，併科罰金新台幣五萬元，罰金如易服勞役，均
以新台幣一千元折算一日）。上訴人等之上訴意旨略稱：（一）
乙○○於民國九十一年間，在花蓮縣吉安鄉○○路○段三０二之
三號經營「三杯小吃卡拉ＯＫ店」，甲○○擔任該店之現場經理
，均屬正當之商業行為，並無媒介性交易及收取性交易費用等行
為，縱令在該店內工作之女子偶爾與男客有性交或猥褻等行為，
此亦非上訴人等授意，上訴人等對此更沒有共同犯罪之意思合致
，該等猥褻或性交行為，均非該店之營業行為。原判決未依證據
，憑空認定上訴人等共同意圖使女子與他人為猥褻或性交之行為
，而基於概括犯意之聯絡，以一個意思決定，於營業時間，同時
容留未滿十八歲及已滿十八歲之女子，讓前往該店消費之客人撫
摸猥褻胸部、大腿、下體等處，或任由女子為客人口交，而以此
性交易之消費方式，招徠客人，賺取更多之利益等情，不但與事
實不符，亦有不憑證據認定事實之違誤。（二）卷內已滿十八歲
之女子黃○○、王○○、陳○○、鍾○○，及未滿十八歲代號分
別為00000000、00000000、00000000之女子（姓名、年籍均詳卷
，以下依序分別稱之為甲女、乙女、丙女）等人，於「三杯小吃
卡拉ＯＫ店」受僱擔任服務生期間，雖店內客人偶有撫摸渠等身
體之行為，但該等女子與客人之間，並無性交易之意思合致，各
該客人縱使曾交付金錢，該等女子主觀上亦非以此作為猥褻性交
易之對價；何況該等已滿十八歲之女子在偵審中均證稱：伊拒絕
客人對伊撫摸等語，而依卷內資料，復足以證明該等女子對顧客
之猥褻行為，均加以拒絕，上訴人等若知悉客人有猥褻之舉動，
亦會加以勸阻，益見該等女子與男客間，並無性交易之合意可言
，上訴人等所為不構成兒童及少年性交易防制條例第二十三條第
二項及刑法第二百三十一條第一項前段之罪，原判決未見及此，
遽爾論處上訴人等共同連續意圖營利，而容留使未滿十八歲之人
為性交易罪刑，不但與罪刑法定主義有悖，復有認定事實不憑證
據之違法。（三）乙○○經營之「三杯小吃卡拉ＯＫ店」，對其
店內之女服務生，為消費之客人提供坐檯服務時，雖從每節新台
幣（下同）七百元之坐檯費中抽取一百元，惟該一百元乃坐檯費
，並非性交易之對價，上訴人等所為自不構成兒童及少年性交易
防制條例第二十三條第二項及刑法第二百三十一條第一項前段之
罪。至於顧客撫摸店內女服務生或與之性交所交付之小費，上訴
人等並未從中分得任何款項，自難認上訴人等對此等猥褻或性交
行為有何營利之意圖，原判決將該卡拉ＯＫ店合法之消費金額，
誤認係性交易之對價，又未具體認定上訴人等究竟獲得如何之利
益，不但誤解法律規定，亦與罪刑法定主義有違。（四）甲女、
乙女、丙女分別於警詢及偵審中之供述，俱非一致，自難依憑渠
等分別於第一審之證述，認定上訴人等有本件違反兒童及少年性
交易防制條例第二十三條第二項之犯行；況且甲女、丙女均育有
子女，且係由同居人陪同前來應徵工作，上訴人等根本不可能懷
疑渠等為未滿十八歲之人；至於乙女則於應徵工作時，未提出身
分證件，上訴人等亦不可能知悉其係未滿十八歲之人，原判決就
此未予調查，顯有應於審判期日調查之證據未予調查之違法。（
五）綜合甲女於警詢證稱：「因為客人給我小費，我才會讓客人
上下其手或猥褻。老闆有告訴我們儘量避免」；乙女於警詢證稱
：「（問：老闆如見到客人對妳們上下其手時有無出面阻止？）
老闆有時會出面勸說」；黃莉蓉在警詢陳稱：「（問：……是否
對你們有猥褻行為？……）……沒有，只有摸摸我們的小手……
」；鍾○○於警詢證稱：「（問：你與客人消費者間有無從事性
行為？）沒有」；王○○在警詢陳稱：「（問：該店負責人乙○
○有無唆使店內坐檯小姐與顧客從事性交易或猥褻行為？）沒有
」；乙女在檢察官偵查中證稱：「（問：老板或經理有無阻止客
人動手？）有的，客人不聽」；甲女於第一審證稱：「（問：客
人碰觸妳肢體時，老闆或是經理有看到過嗎﹖）沒有」、「他（
指乙○○）沒有跟我說需要這樣，工作項目沒有包括這個（指跟
客人身體碰觸）」、「（問：小費這個錢，有無經過老闆或經理
﹖）沒有」、乙女在第一審證稱：「有勸客人說，不要這樣」、
「（問：妳們收到小費會跟老闆說﹖）沒有」、「（問：妳方才
說工作內容是坐檯，有沒有包含讓客人摸妳的身體﹖）沒有」；
丙女於第一審證稱：「我坐檯時很少這種客人（指會撫摸身體之
客人）」、「（問：都是同一個客人會不禮貌碰觸妳﹖）不同，
我都會拒絕」、「（問：給妳的小費原因為何﹖）客人要我唱歌
、跳舞」、「（問：其他小姐被摸了後，客人會給小費，妳有沒
有聽說她們有跟老闆報告﹖）我沒有聽說，客人給的小費通常都
是小姐自己收」等證述，足見「三杯小吃卡拉ＯＫ店」僱用之女
子，縱令曾遭客人猥褻，亦非該等女子與客人間有何性交易之意
思合致，上訴人等更未分取該等女子因此獲得之小費營利，原判
決不採納前揭有利於上訴人等之證據，徒以臆測、擬制之詞，論
上訴人等以共同連續意圖營利，而容留使未滿十八歲之人為性交
易罪名，自屬於法有違等語。
惟查：原判決依憑調查證據之結果並綜合卷內證據資料，認定上
訴人等分別有其事實欄所載之犯行，已於理由內詳敘其調查證據
之結果及取捨證據認定之理由，並就上訴人等否認犯罪所持之辯
解，認均非可採；以及證人甲女、黃○○、鍾○○、王○○分別
於警詢、證人乙女在警詢及偵查中所為有利於上訴人等之證述（
見原判決正本理由欄三－(三)），認俱非可執為有利於上訴人等認
定之依據；分別予以指駁或說明。復依憑調查證據之結果，說明
援引作為判決基礎之證據資料均具有證據能力所憑之理由（見原
判決正本第二頁第十二行至第十四行）。另又依憑證人甲女、乙
女、丙女及查獲本案員警羅曾明分別於第一審之證述及現場照片
、現場平面圖、本件執行勤務狀況表等證據資料，認定：「被告
二人（指上訴人等）經營『三杯小吃卡拉ＯＫ店』期間，為招徠
客人，賺取更多之利益，乃共同意圖使上開女子（指甲女、乙女
、丙女等）與他人為猥褻或性交之行為，而容留所僱用之上開女
子於營業時間，讓前往該店消費之客人對之撫摸猥褻胸部、大腿
、下體等處，或任由女子為客人口交等性交易行為」。從形式上
觀察，原判決並無不憑證據認定犯罪事實、違背罪刑法定主義、
認定事實與卷內證據資料之內容不符、以臆測、擬制之詞，任意
推定犯罪事實、應於審判期日調查之證據未予調查等違背法令之
情形。上訴人等之上訴意旨（一）、（二）、（三）、（四）、
（五）均置原判決事實欄已明確認定及理由欄內已詳予說明之事
項於不顧，徒憑己意，或仍執原判決已敘明非可採信之否認犯罪
辯解，任指原審有認定事實不憑證據及違背罪刑法定主義等違法
；或猶以原判決已詳敘非可執為有利於上訴人等認定依據之證人
甲女、黃○○、鍾○○、王○○分別於警詢、證人乙女在警詢及
偵查中所為有利於上訴人等之證述，指摘原判決僅以臆測、擬制
之詞，任意推定犯罪事實及證據調查未盡；或仍就事實審法院無
違於證據法則之採證認事及證據證明力自由判斷職權之合法行使
，再為單純事實上爭執；均不足以辨識原判決已具備違背法令之
形式要件。再依原判決理由說明，係依憑甲女、乙女、丙女分別
於偵查或第一審證稱：「（問：妳跟老闆說妳幾歲﹖）十六歲」
（甲女部分，見第一審卷第七一頁）、「他沒有看我證件，他有
問我幾歲，我有說我是未成年，也有確實報年次，沒有拿身分證
給他看」、「我沒有拿證件，但我有說我幾歲，我說我十七歲」
（乙女部分，見偵查卷第二五頁、第一審卷第八十頁）、「是工
作後一、二天才問的，我記得我跟甲○○說我十七歲」（丙女部
分，見第一審卷第九一頁），以及卷附之法務部戶役政連結作業
系統三份等證據資料，認定甲女、乙女、丙女均係未滿十八歲之
人，上訴人等明知彼三人均係未滿十八歲之女子，仍共同意圖使
該等女子及已滿十八歲之黃○○、王○○、陳○○、鍾○○，與
他人為猥褻或性交之行為，而容留渠等於營業時間，讓前往該店
消費之客人撫摸猥褻胸部、大腿、下體等處，或任由女子為客人
口交等性交易行為，核屬事實審法院採證認事自由判斷職權之合
法行使，既未違法，就上訴人等是否明知甲女、乙女、丙女均係
未滿十八歲之女子乙節，亦非未予審認、調查。上訴人等之上訴
意旨（四）另執原審就上訴人等是否知悉甲女、乙女、丙女均係
未滿十八歲之女子乙事未予調查等語，指摘原判決證據調查未盡
，顯非依據卷內資料而為主張。又對於證人先後不一之證述，明
確敘明採納其中某部分作為判決之基礎時，原即含有摒棄與其相
異部分之意，此乃證據取捨之當然結果，毋庸於判決理由內一一
敘明。證人甲女、乙女、丙女分別於第一審證稱：「（問：客人
碰觸妳肢體時，老闆或是經理有看到過嗎﹖）沒有」、「他（指
乙○○）沒有跟我說需要這樣，工作項目沒有包括這個（指跟客
人身體碰觸）」、「（問：小費這個錢，有無經過老闆或經理﹖
）沒有」（甲女部分）、「有勸客人說，不要這樣」、「（問：
妳們收到小費會跟老闆說﹖）沒有」、「（問：妳方才說工作內
容是坐檯，有沒有包含讓客人摸妳的身體﹖）沒有」（乙女部分
）、「我坐檯時很少這種客人（指會撫摸身體之客人）」、「（
問：都是同一個客人會不禮貌碰觸妳﹖）不同，我都會拒絕」、
「（問：給妳的小費原因為何﹖）客人要我唱歌、跳舞」、「（
問：其他小姐被摸了後，客人會給小費，妳有沒有聽說她們有跟
老闆報告﹖）我沒有聽說，客人給的小費通常都是小姐自己收」
（丙女部分）；縱令堪認對上訴人等有利，惟原判決既敘明採納
甲女、乙女、丙女分別於偵查或第一審證稱：伊至該店應徵時有
告知乙○○伊之年紀十六歲，坐檯時包廂的門會關起來，客人會
摸伊之胸部、大腿，還有下體，也有看到一起工作之小姐被客人
摸，客人摸身體時，會給小費（甲女部分）；伊至該店工作，有
告知伊之年齡為十七歲，坐檯時包廂的門會關起來，客人會摸伊
之胸部及大腿，也有看到一起工作之小姐被客人摸，且看到店內
小姐王○○為乙○○之朋友口交，當時乙○○亦在場看到，伊曾
因不願被客人摸身體，而遭甲○○開會檢討，被要求要大方一點
（乙女部分）、伊至該店工作，有告知被告甲○○伊之年紀為十
七歲，坐檯地點在包廂內，坐檯時客人會碰觸其身體胸部，客人
曾告知至該處花錢就要讓他摸身體，若不從，甲○○即會將小姐
換至其他包廂，被告等並不會勸阻客人摸小姐，被換掉之小姐第
二天上班會被開會檢討，甲○○會要求被摸時要大方一點，且有
看到王○○幫客人口交，該客人是乙○○之朋友，當時乙○○亦
在包廂內，伊沒有看過店內有貼員工守則規定不准跟客人有撫摸
之行為（丙女部分）各等語，作為判決之基礎（見原判決正本第
三頁第八行至第二七行），本即含有摒棄與渠等上開證述相異部
分之意，此乃證據取捨之當然結果，原判決不採納甲女、乙女、
丙女在第一審另所為有利於上訴人等之供述，雖未說明理由，亦
難謂有理由不備之違法。上訴人等之上訴意旨（五）另以此指摘
原判決違法，殊屬誤會。綜上所論，本件上訴人等之上訴，均屬
違背法律上之程式，予以駁回。
據上論結，應依刑事訴訟法第三百九十五條前段，判決如主文。
中    華    民    國  九十九  年    六    月  二十四  日
                      最高法院刑事第七庭
                          審判長法官  林  永  茂
                                法官  蘇  振  堂
                                法官  蕭  仰  歸
                                法官  林  立  華
                                法官  蔡  彩  貞
本件正本證明與原本無異
                                      書  記  官
中    華    民    國  九十九  年    七    月    一    日
                                                     ｍ

司法院資訊處製作；財團法人民間司法改革基金會備份。
